臺灣基隆地方法院刑事判決　　　　　　　　　　　　　　九十一年度訴字第六三號
　　公　訴　人　臺灣基隆地方法院檢察署檢察官
　　被　　　告　丙○○
　　　　　　　　乙○○
　　共　　　同
　　選任辯護人　何兆龍
右列被告等因違反水土保持法等案件，經檢察官提起公訴（九十年度偵字第一七四一
號、第四四二七號、第三七四三號），本院判決如左：
    主  文
丙○○、乙○○共同違反於山坡地堆積土石及開發整地，其水土保持義務人應先擬具
水土保持計畫，送請主管機關核定之規定，未先擬具水土保持計畫，致生水土流失，
丙○○處有期徒刑壹年，乙○○處有期徒刑拾月，均緩刑年。
附圖所示位置之廟宇及擋土牆（占用面積計伍佰貳拾捌平方公尺）均沒收。
    事  實
一、丙○○係設於臺北市○○路○段十二巷六三弄四一號「華山慈惠堂」信徒，乙○
    ○（別名陳美娟）則係該堂堂主，二人均明知瑞三股份有限公司（下稱瑞三公司
    ）所有之臺北縣瑞芳鎮○○段第四十三、四十三之二十、四十六之五、一五四之
    二及丙○○所有之同地段第四十六之九、一五四之一地號土地、丙○○之母黃素
    所有之同地段第一五四之三地號土地，均係水土保持法所公告列管之山坡地，且
    於其上之經營或使用，應實施水土保持處理與維護，為前開土地之水土保持義務
    人，於堆積土石或其他開挖整地行為時，應先擬具水土保持計畫，送請主管機關
    核定；另上開地段第四十三、四十三之二十、一五四之二、一五四之三等地號土
    地均為非都市土地，其中第四十三、一五四之二、一五四之三等地號土地業經主
    管機關編定為農牧用地，第四十三之二十地號則編定為林業用地，不得擅自變更
    作為非農牧或非林業使用。嗣於民國八十九年十一月間，因象神颱風來襲，造成
    丙○○之母黃素所有之上開地段第一五四之三地號山坡地崩坍，適「華山慈惠堂
    」欲覓地籌建廟宇，丙○○遂與乙○○基於共同犯意之聯絡，圖謀利用整地之機
    會興建廟宇，用以奉祀「瑤池金母」神祇，遂由乙○○負責向信徒籌資，丙○○
    則提供其所有上開地段第四十六之九、一五四之一地號土地，並共同向瑞三公司
    、黃素商借上開地段第四十三、四十三之二十、四十六之五、一五四之二及一五
    四之三等地號土地，作為興建廟宇及堆棄土石之用。丙○○、乙○○為上開土地
    之實際使用人，亦為上開土地之水土保持義務人，詎其未先擬具水土保持計畫，
    即擅自於同年十二月間，先由丙○○雇用不知情之工人將上開地段第一五四之三
    地號土地上之崩坍土石清除堆積於前開第四十三、四十三之二十地號之農牧及林
    業用地（堆置量約二十立方公尺），導致該地坡面裸露、土石滑落而造成水土流
    失，再於前開地段第四十六之五、四十六之九、一五四之一地號土地及第一五四
    之二、一五四之三地號之農牧用地開挖整地，改變原有地形地貌，亦違反上開農
    牧用地之容許使用限制，其階段式大面積整地開挖之行為，並造成水土流失。嗣
    經臺北縣政府於九十年一月十九日以九十北府地用字第一八一九八號函通知丙○
    ○，限丙○○於九十年二月十七日前回復前開地段第一五四之二、第一五四之三
    等地號土地之農牧、林業用地原狀，詎丙○○於收受通知後，並未轉知乙○○，
    屆期仍不回復原狀，並繼續鳩工興建完成附圖所示位置之廟宇及擋土牆各一座（
    占用面積計五百二十八平方公尺）。
二、案經臺北縣政府告發臺灣基隆地方法院檢察署檢察官偵查起訴。
    理  由
一、訊據被告丙○○、乙○○固承認為上開土地實際使用人而為水土保持義務人，未
    先擬具水土保持計畫送核，即於右揭時間、地點雇工興建擋土牆、廟宇及堆積土
    石，被告丙○○另坦承收受前揭臺北縣政府限期恢復原狀公函，屆期並未恢復原
    狀等情，惟其二人均辯稱係因象神颱風造成山坡地崩塌，因避免緊急危難之故始
    未經報准興建擋土牆，應有刑法第二十四條緊急避難事由之適用；且興建廟宇係
    因神明指示，應受憲法宗教信仰自由之保障；另有無造成水土流失應以行為人經
    主管機關限期改正而未改正，且施工行為完成後仍有水土流失情形始克該當，若
    違法開發後並未生水土流失情形，即無以水土保持法相繩之餘地，因現場興建之
    廟宇、擋土牆等建物目前並無任何崩坍情形，堪認並未造成水土流失云云。經查
    ：
  (一)臺北縣瑞芳鎮○○段第四十三、四十三之二十、四十六之五、一五四之二等地號
    土地係瑞三公司所有，同地段四十六之九、一五四之一地號土地係丙○○所有，
    同地段第一五四之三地號土地係丙○○之母黃素所有，均經臺灣省政府編定為水
    土保持法所規定之「山坡地」等情，有土地登記謄本及臺北縣政府九十年七月四
    日九十北府農山字第二二三○二五號函、同年八月二十九日九十北府農山字第三
    一九五五八號函暨各該函文所附臺灣省政府公告在卷可憑，復經臺灣基隆地方法
    院檢察署檢察官（九十年八月七日、同年十月二十六日）及本院（九十一年四月
    十五日）三度履勘現場查明無訛，均製有勘驗筆錄及照片四十一張（五張附於臺
    灣基隆地方法院檢察署九十年度偵字第三七四三號偵查卷內）存卷可稽。至被告
    二人堆積土石之位置及所興建之廟宇、擋土牆如事實欄所載之面積，業經檢察官
    會同臺北縣瑞芳地政事務所至現場勘驗測量在卷，製有土地複丈成果圖二份在卷
    足按。又上開被告二人係事先徵得瑞三公司及黃素之同意而使用上開土地，業據
    證人瑞三公司職員胡清池、黃素於偵查中證述屬實（臺灣基隆地方法院檢察署九
    十年度偵字第一七四一號偵查卷第五十頁至五十二頁），並有土地使用同意書二
    紙附卷可憑。
  (二)另上開地段第四十三、四十三之二十、一五四之二、一五四之三、四十六之九等
    地號土地均為非都市土地，其中第四十三、一五四之二、一五四之三等地號土地
    業經主管機關編定為農牧用地，第四十三之二十地號則編定為林業用地，第四十
    六之九地號則編定為丙種建築用地，不得擅自變更用途使用，有地政資料電腦查
    詢列印報表、土地登記謄本、臺北縣政府非都市土地違規使用查報與取締案件會
    勘紀錄、違反使用編定檢查及處理表等附卷可稽，堪認業經編定使用地類別實施
    管制，如有違反編定用途，自屬違反區域計畫法第二十一條第一項之規定，應依
    同法第二十二條論處。茲查臺北縣政府於九十年一月十九日以九十北府地用字第
    一八一九八號函通知被告丙○○，限其於九十年二月十七日前回復前開地段第一
    五四之二、第一五四之三及四十六之九等地號土地之農牧、林業、丙種建築用地
    原狀，被告丙○○並自承確有收受上開限期恢復原狀公函，有前揭公函及送達回
    執一紙在卷可參，而其並未依限恢復土地原狀，亦如前述，則其就上開地段第一
    五四之二、第一五四之三等地號土地確有違反區域計畫法之規定甚明。至上開地
    段第四十六之九地號土地雖經上開臺北縣政府公函將之列入限期恢復原狀之對象
    ，然該土地屬丙種建築用地，被告丙○○係於其上興建廟宇建築物，核與編定用
    途無悖，且此部分亦未經檢察官記載於起訴書之犯罪事實，本院依法不予審究。
  (三)被告二人雖以興建擋土牆係因象神颱風來襲造成坡地崩坍，因情況危急之故始未
    經報准逕行興建，應有刑法緊急避難事由之適用云云。惟「緊急避難行為，須自
    己或他人之生命、身體、自由、財產猝遇危險之際，非侵害他人法益別無救護之
    途，為必要之條件。倘行為人應注意並能注意而不注意，致有一定結果之發生者
    ，則與緊急避難之法定要件顯然不符」（最高法院七十三年度臺上字第一八二七
    號刑事判決意旨參照），茲被告二人供承象神颱風係於八十九年十一月間來襲，
    而臺北縣政府於八十九年十二月二十八日派員前往現場會勘，斯時現場坡地固有
    崩坍情形，然上方邊坡未見任何水土保持措施，迄九十年四月三日臺北縣政府再
    度派員前往現場會勘，除正鳩工興建廟宇外，後方邊坡仍為黃土一片，未見任何
    防災處理，亦未見任何被告自己或他人之之生命、身體、自由、財產猝遇危險之
    事證，有卷附會勘紀錄二紙及照片六張可參，佐以系爭擋土牆應為保護廟宇之主
    體建築物，而非單純防止後方坡地之土方崩落，亦經國立海洋大學河海工程學系
    鑑定明確，有該校九十年八月十日九十海河字第五四六三號函附勘驗報告書一紙
    在卷可稽，足認系爭擋土牆係因興建廟宇所為之單一開發行為，核與象神颱風侵
    襲乙節無關，且以被告二人興建擋土牆與象神颱風來襲間相距數月之遙，諒有足
    夠時間依相關注意規定辦理開發事宜，距彼等猶仍執意繼續興建廟宇，顯與前揭
    緊急避難之要件不合，被告二人此部分之辯解應無可採。
  (四)按「現代法治國家，宗教信仰之自由，乃人民之基本權利，應受憲法之保障。所
    謂宗教信仰之自由，係指人民有信仰與不信仰任何宗教之自由，以及參與或不參
    與宗教活動之自由；國家不得對特定之宗教加以獎勵或禁制，或對人民特定信仰
    畀予優待或不利益，其保障範圍包含內在信仰之自由、宗教行為之自由與宗教結
    社之自由。內在信仰之自由，涉及思想、言論、信念及精神之層次，應受絕對之
    保障；其由之而派生之宗教行為之自由與宗教結社之自由，則可能涉及他人之自
    由與權利，甚至可能影響公共秩序、善良風俗、社會道德與社會責任，因此，僅
    能受相對之保障。宗教信仰之自由與其他之基本權利，雖同受憲法之保障，亦同
    受憲法之規範，除內在信仰之自由應受絕對保障，不得加以侵犯或剝奪外，宗教
    行為之自由與宗教結社之自由，在必要之最小限度內，仍應受國家相關法律之約
    束，非可以宗教信仰為由而否定國家及法律之存在。因此，宗教之信仰者，既亦
    係國家之人民，其所應負對國家之基本義務與責任，並不得僅因宗教信仰之關係
    而免除」，司法院大法官釋字第四九○號解釋理由書載之甚詳（憲法第七十九條
    第二項僅規定司法院設大法官若干人，至「會議」僅係大法官議決聲請案之方式
    ，向來贅稱「司法院大法官會議釋字第○○○號解釋」，並無法理根據，且與司
    法院公報向來以「司法院釋字第○○○號解釋」之公告方式不符）。質言之，人
    民存於內心之宗教信仰自由受憲法之絕對保障，固無疑義，然其外現之宗教行為
    若有侵害國家、社會或個人法益，仍應同受相關法律之制約，非可以宗教信仰為
    由而否定法律之存在（至若針對不同宗教信仰而予差別待遇，是否違反平等權之
    保障，則屬另一問題）。茲被告二人奉祀「瑤池金母」神祇係彼等內心之宗教信
    仰自由，固應不受任何限制，然其違法於山坡地開發整地、堆積土石之行為，因
    已危害水土保持法保育水土資源、涵養水源、減免災害及促進土地合理利用之規
    範保護目的，並侵害山坡地公共安全之社會法益，揆諸前揭說明，殊無以宗教信
    仰自由為由圖免卸責之餘地，且因與透過人類力量無法掌握之迷信手段實行犯罪
    之「迷信犯」顯有不同，亦未見彼等有其他異於常人之舉措，應無依辯護人所請
    進行精神醫學鑑定之必要。
  (五)又「有下列情形之一者，處新台幣六萬元以上三十萬元以下罰鍰：二、違反第十
    二條至第十四條規定之一，未先擬具水土保持計畫或未依核定計畫實施水土保持
    之處理與維護者，或違反第二十三條規定，未在規定期限內改正或實施仍不合水
    土保持技術規範者」、「第一項第二款情形，致生水土流失或毀損水土保持之處
    理與維護設施者，處六月以上五年以下有期徒刑，得併科新台幣六十萬元以下罰
    金」，水土保持法第三十三條第一項第二款、第三項定有明文，足認未先擬具水
    土保持計畫與未在規定期限內改正均為同條第三項所稱情形之一，並無被告二人
    所稱必於期限內未改正始有構成犯罪之問題；且水土保持法之規範保護目的在於
    保護水土資源、避免釀成災害（水土保持法第一條參照），則有無致生水土流失
    ，自當以行為人為開發、經營及使用行為時作為認定基準，方不致因事後之人為
    加工或天然災害而使被告處於時而有利、時而不利之不確定狀態，此為我國實務
    向來所持之一致見解，亦與刑法行為人責任原理相符，是以被告二人聲請本院二
    度前往現場鑑定目前水土流失情形，即無必要。而在自然界保持均衡之狀態下，
    原有良好之地物，未經人為破壤所發生有限度之沖蝕現象為「正常沖蝕」，此等
    土壤流失情形並非水土保持法所稱之「水土流失」。然由於地面之天然被覆物及
    土壤結構受「人為因素」之破壤，沖蝕逐漸加遽進行之現象，則稱之「變態沖蝕
    」（亦稱加速沖蝕）。此種變態沖蝕，以母岩風化生成之土壤不足以補償其損失
    之土壤使地面失去自然均衡狀態，沖蝕由表土而心土至基岩，終致岩石裸露，此
    即水土保持法所稱之「水土流失」，而鑑於造成水土流失之原因甚多，涉及個案
    事實認定，本宜循鑑定程序委請具專業知識經驗之機關進行鑑定。經查被告二人
    雖辯稱前揭開挖整地、堆積土石等行為並未造成水土流失，然其上開僱工開挖整
    地，用以興建廟宇、擋土牆，所在位置係經階段式整地而成之坡地，擋土牆建於
    廟宇後方以避免陡壁開挖後所造成之崩塌，在整地過程中確已造成水土流失，另
    堆積土石之行為，亦造成裸露坡面產生水土流失，施工過程中確有造成大量水土
    流失，業經國立海洋大學河海工程學系鑑定屬實，有卷附國立海洋大學九十年八
    月十日九十海河字第五四六三號函、同年十一月二日九十海河字第七七七○號函
    暨各該函文所附勘驗鑑定報告書、現場簡圖各一紙可稽，堪認被告二人之行為確
    已致生水土流失甚明。至證人即居住被告二人堆積土石現場後方（即臺北縣瑞芳
    鎮○○路九十八號、一○○號）之甲○○雖證稱該處堆積土石並未滑落下方溪谷
    ，亦未造成水土流失，然其並非具備水土保持專業知識之人，所為證詞僅屬個人
    意見，尚難採信；且依卷附臺北縣政府八十九年十二月二十八日現場會勘拍攝照
    片所示，該堆積土石現場雖有零星植物長成，然邊坡裸露情形嚴重，且堆積土石
    確有向下滑落之情形（臺灣基隆地方法院檢察署九十年度偵字第三七四三號偵查
    卷第十四頁參照），堪認上開鑑定結果應與事實相符，且與經驗法則及論理法則
    無違。
  (六)綜上所陳，被告二人所辯均無足採，本案事證明確，被告二人之犯行均堪認定，
    應依法論科。
二、按公、私有土地之經營或使用，依法應實施水土保持處理與維護者，該土地之經
    營人、使用人或所有人，為水土保持義務人，水土保持法第四條規定甚明。被告
    二人為上開土地之實際使用人，業據其自承在卷，顯為水土保持義務人甚明。被
    告二人在上開山坡地開挖整地、堆積土石，未依法擬具水土保持義務，致生水土
    流失，被告丙○○又違法變更土地使用，且未依限恢復土地原狀，核其二人所為
    ，均係犯水土保持法第三十三條第三項前段之未依規定實施水土保持計畫致生水
    土流失罪，被告丙○○另犯區域計畫法第二十二條違反管制使用土地不依限變更
    土地使用恢復土地原狀罪。次按山坡地保育利用條例雖曾於八十七年一月七日修
    正公布第三十三至三十五條等條文，相對於八十三年五月二十七日制定公布之水
    土保持法而言，山坡地保育利用條例係屬新法，然依水土保持法第一條第一項之
    規定：「水土保持，依本法之規定，本法未規定者，適用其他法律之規定」，故
    就水土保持法之立法體制而言，係立於特別法之地位，且適用時排斥其他法條，
    僅水土保持法未規定時，始有其他法律適用之餘地。因此，基於「特別法優於普
    通法」及「新普通法不能變更舊特別法」之法律競合關係，應逕論以水土保持法
    第三十三條第三項前段之罪。查被告二人就上開違反水土保持法部分之犯行，有
    犯意聯絡及行為分擔，應依共同正犯論處。另被告二人僱用不知情之工人施工，
    均為間接正犯。又被告丙○○係以一行為而犯上開二罪，為想像競合犯（最高法
    院八十五年度臺上字第二○一三號刑事判決意旨參照），應從一重依水土保持法
    第三十三條第三項前段之罪論處，公訴意旨認係牽連犯關係，尚有誤會。爰審酌
    被告二人並無重大不良素行，開挖整地興建廟宇及擋土牆之面積達五百二十八平
    方公尺，造成之水土流失非屬輕微，彼等犯罪動機雖因宗教信仰所致，然社會示
    範效應不可小覷，併其犯後態度尚稱良好等一切情狀，分別量處如主文所示之刑
    示懲。又查被告二人前均未曾受有期徒刑以上刑之宣告，有臺灣高等法院被告全
    國前案紀錄表二紙附卷可稽，本院認其經此教訓後，當知警惕，應無再犯之虞，
    因認其所受宣告之刑，以暫不執行為適當，併予均宣告緩刑三年，以勵來茲，用
    啟自新。
三、又因犯罪所得之物，已屬於犯人為限，得沒收之，刑法第三十八條第一項第三款
    、第三項定有明文。經查附圖所示位置之廟宇及擋土牆各一座（占用面積合計五
    百二十八平方公尺）係被告乙○○向信徒募款後集資興建，在未辦理建物第一次
    所有權登記前，自屬其所有，且係犯上開罪行所得之物，爰依法宣告沒收。至被
    告二人提出之卷附臺北縣政府九十一年三月二十日北縣寺補字第四三六號寺廟登
    記證（表），其上雖記載前揭建物係「天華山慈惠堂」財產，管理人係廖茂松等
    情，然自該登記證（表）備註欄註記該建物尚未取得建築執照及使用執照，足見
    尚未能辦理建物第一次所有權登記（土地登記規則第七十九條參照），自不得將
    上開建物視為「天華山慈惠堂」所有之物，附此敘明。
四、不另為無罪諭知部分：
  (一)公訴意旨另以上開第四十三、第四十三之二十、第一五四之二、一五四之三地號
    土地均為非都市土地，其中第四十三、第一五四之二、第一五四之三等地號土地
    業經主管機關編定為農牧用地，第四十三之二十則編定為林業用地，不得擅自變
    更作為非農牧或非林業使用，詎被告二人於前揭土地大肆開挖整地，改變原有地
    形地貌，違反上開農牧用地之容許使用限制，經臺北縣政府於九十年一月十九日
    以九十北府地用字第一八一九七號、第一八一九八號函通知被告丙○○，限其於
    九十年二月十七日前回復前開農牧、林業用地原狀，詎被告丙○○收受通知後屆
    期仍不回復原狀，並繼續鳩工興建完成廟宇及擋土牆各一座，因認被告二人均涉
    犯區域計畫法第二十二條之罪（被告丙○○就上開地段第一五四之二、一五四之
    三地號土地違反區域計畫法部分業經論罪，應予剔除）等語。
  (二)按犯罪事實應依證據認定之，無證據不得推定其犯罪事實；又不能證明被告犯罪
    者，應諭知無罪之判決，刑事訴訟法第一百五十四條、第三百零一條第一項分別
    定有明文。又犯罪事實之認定，應憑真實之證據，倘證據是否真實尚欠明確，自
    難以擬制推測之方法，為其判斷之基礎；而認定犯罪事實之證據係指足以認定被
    告確有犯罪行為之積極證據而言，該項證據自須適合於被告犯罪事實之認定，始
    得採為斷罪資料，最高法院著有五十三年度臺上字第六五六號、二十九年度上字
    第三一○五號判例可參。
  (三)次按「區域計畫公告實施後，不屬第十一條之非都市土地，應由有關直轄市或縣
    （市）政府，按照非都市土地分區使用計畫，製定非都市土地使用分區圖，並編
    定各種使用地，報經上級主管機關核備後，實施管制」，區域計畫法第十五條第
    一項定有明文。又「違反第十五條第一項之管制使用土地者，由該管直轄市、縣
    （市）政府處新台幣六萬元以上三十萬元以下罰鍰，並得限期令其變更使用、停
    止使用或拆除其地上物恢復原狀」、「違反前條規定不依限變更土地使用或拆除
    建築物恢復土地原狀者，除依行政執行法辦理外，並得處六個月以下有期徒刑或
    拘役」，同法第二十一條第一項、第二十二條亦有明文規定。是依上開條文之規
    定，區域計畫法第二十二條罰則之成立，係以行為人經主管機關限期令其變更使
    用或拆除建築物恢復原狀，而未於期限內為之者，為其犯罪構成要件。茲被告丙
    ○○確有收受臺北縣政府九十年一月十九日九十北府地用字第一八一九八號限期
    恢復原狀公函（針對上開地段第一五四之二、一五四之三、四六之九等地號），
    固如前述，惟被告丙○○堅稱並未收受公訴意旨所稱一八一九七號公函、被告乙
    ○○亦稱並未收受公訴意旨所稱一八一九七、一八一九八號公函，對於限期恢復
    原狀並不知情，核與卷附臺北縣政府九十一年五月八日北府地用字第○九一○二
    ○七三二九號函所示情節相符，並有本院辦理刑案電話查詢登記表一紙存卷可佐
    ，則被告二人辯稱未曾收受前開公函等語，信而有徵，堪信為實。綜上所述，本
    案既無法證明被告二人已收受前開臺北縣政府限期恢復土地原狀之公函，亦無積
    極事證堪認被告乙○○對於被告丙○○曾收受前揭公函乙節有所知悉，則被告二
    人在不知情之情況下，尚難責令其負限期回復原狀之作為義務，更無於期限內故
    意不為回復原狀之不作為行為可言，顯與區域計畫法第二十二條之構成要件未合
    。此部分不能證明被告二人犯罪，本應諭知無罪，惟因公訴意旨認此部分與上開
    論罪部分有牽連犯之裁判上一罪關係，爰不另為無罪之諭知。
五、據上論斷，應依刑事訴訟法第二百九十九條第一項前段，水土保持法第三十三條
    第三項前段，區域計畫法第二十二條，刑法第十一條前段、第二十八條、第五十
    五條、第七十四條第一款、第三十八條第一項第三款，判決如主文。
本案經檢察官林明志到庭執行職務。
中      華      民      國    九十一    年      七      月      三      日
                                臺灣基隆地方法院刑事第二庭
                                    審判長法  官    邱志平
                                          法  官    蔡岱霖
                                          法  官    楊皓清
右正本證明與原本無異。
對於本件判決如有不服，應於收受送達後十日內，向本院提出上訴書狀，上訴於臺灣
高等法院，並按他造當事人之人數附具繕本。
                                          書記官    陳玲誼
中      華      民      國    九十一    年      七      月      五      日
附錄論罪法條
水土保持法第三十三條第一項、第三項：
有下列情形之一者，處新臺幣六萬元以上三十萬元以下罰鍰：
一、違反第八條第一項規定未依水土保持技術規範實施水土保持之處理與維護，或違
　　反第二十二條第一項，未在規定期限內改正或實施仍不合水土保持技術規範者。
二、違反第十二條至第十四條規定之一，未先擬具水土保持計畫或未依核定計畫實施
　　水土保持之處理與維護者，或違反第二十三條規定，未在規定期限內改正或實施
　　仍不合水土保持技術規範者。
第一項第二款情形，致生水土流失或毀損水土保持之處理與維護設施者，處六月以上
五年以下有期徒刑，得併科新臺幣六十萬元以下罰金；因而致人於死者，處三年以上
十年以下有期徒刑，得併科新臺幣八十萬元以下罰金；致重傷者，處一年以上七年以
下有期徒刑，得併科新臺幣六十萬元以下罰金。
區域計畫法第二十二條：
違反前條規定不依限變更土地使用或拆除建築物恢復土地原狀者，除依行政執行法辦
理外，並得處六個月以下有期徒刑或拘役。
